【裁判字號】    92,交聲,453
【裁判日期】    920522
【裁判案由】    違反道路交通管理處罰條例聲明異議
【裁判全文】
臺灣臺北地方法院交通事件裁定                    九十二年度交聲字第四五三號
    異議人即
    受 處分 人  甲○○
右列受處分人因違反道路交通管理處罰條例案件，對於台北市交通事件裁決所中華民
國九十二年三月十九日所為之處分（原處分案號：北市裁三字第駕裁二二ＡＢＹ六一
八七九一號），聲明異議，本院裁定如左：
    主      文
異議駁回。
    理      由
一、按汽車駕駛人，爭道行駛，不按遵行之方向行駛者，處新台幣（下同）六百元以
    上一千八百元以下罰鍰，道路交通管理處罰條例第四十五條第一款定有明文，且
    駕駛人駕駛汽車違反道路交通管理處罰條例第四十五條規定者，除應依該條所規
    定之罰鍰處罰外，並應分別予記違規點數一點，道路交通管理處罰條例第六十三
    條第一項第一款亦定有明文。又汽車駕駛人，駕駛汽車有違反本條例之行為，經
    交通勤務警察或依法令執行交通稽查任務人員制止時，不聽制止或拒絕停車接受
    稽查而逃逸者，除按各該條規定處罰外，處新台幣三千元以上六千元以下罰鍰，
    道路交通管理處罰條例第六十條第一項定有明文；而汽車駕駛人駕駛汽車違反道
    路交通管理處罰條例第六十條第一項規定者，除依原各該條款處罰鍰外，並予記
    違規點數一點，道路交通管理處罰條例第六十三條第一項第一款亦有明文。次按
    汽車駕駛人有不服指揮稽查而逃逸之情形，當場不能掣單舉發者，得對汽車所有
    人逕行舉發處罰；逕行舉發違反道路交通管理事件，經汽車所有人依通知單之應
    到案日期前到案，並告知違規駕駛人姓名、身分證統一編號及住址者，處罰機關
    應即另行通知違規駕駛人到案依法處理；逾應到案日期或雖於期限內申訴，惟未
    告知實際駕駛人，處罰機關應依道路交通管理處罰條例第八十五條第三項規定處
    罰該汽車所有人，道路交通管理處罰條例第七之二條及違反道路交通管理事件統
    一裁罰基準及處理細則第二十四條分別定有明文。再行為人如係駕駛機器腳踏車
    為前開違規行為，而在舉發通知單上所載之應到案日期前聽後裁決，經主管機關
    調查後仍認有上開違規行為者，依違反道路交通管理事件統一裁罰標準及處理細
    則第四十四條第一項、違反道路交通管理事件統一裁罰標準表（以下簡稱標準表
    ）之規定，須對該行為人處以總計三千九佰元之罰鍰，並記違規點數共二點。
二、本件受處分人即異議人甲○○所有之ＢＪＧ二九一號重機車於民國九十二年二月
    十八日十五時二十五分許，在台北市○○路一四三號迴轉車道逆向行駛迴轉（西
    向東逆向迴轉往西），經值勤之台北市政府警察局大同分局延平派出所警員蔡龍
    鵬以手勢並鳴笛示意該違規車輛停車接受稽查，惟受處分人完全不理會執勤員警
    之指揮，即加速駛離。員警乃以受處分人有違反前揭道路交通管理處罰條例第四
    十五條第一款、第六十條第一項規定之行為掣單舉發，嗣受處分人於應到案日期
    前向原處分機關提出申訴，經原處分機關請舉發單位即台北市政府大同分局調查
    結果，仍認受處分人確有前述違規行為，原處分機關乃依前揭道路交通管理處罰
    條例第四十五條第一款、第六十條第一項及違反道路交通管理事件統一裁罰標準
    及處理細則暨標準表之規定，於九十二年三月十九日裁處受處分人罰鍰共新台幣
    三千九佰元，且依同條例第六十三條第一項第一款規定併予記受處分人違規點數
    共二點。
三、訊據受處分人固不否認有於前述時間駕駛上開車號機車行經該地點之事實，惟矢
    口否認有任何違反道路交通管理處罰條例之行為，辯稱：當時其未看到警察，也
    未聽到警察攔停，其是按標線指示方向行駛，沒有逆向行駛云云。惟查受處分人
    所有前開車號車輛經人駕駛，於前述時地在迴轉車道逆向行駛迴轉違規，且拒絕
    停車接受稽查之違規事實，業據證人即開單告發受處分人之員警蔡龍鵬於本院九
    十二年四月二十八日調查時，具結擔保其供述之真實性證稱：（問：＜提示舉發
    通知單＞本案是否由你逕行舉發？）是。（問：＜請繪出受處分人騎車行經路線
    及相關位置＞說明舉發經過？）當時我巡邏勤務，當時為路檢時段，大約在十五
    點二十五分左右，我本人站在圖示的位置，看到ＢＪＧ二九一號機車有一男一女
    騎乘機車從鄭州路由西往東方向行駛，在鄭州路一四三巷前的迴轉道違規迴轉，
    該迴轉道原來是供東向西行的車輛在該處迴轉，該機車是逆向迴轉，我看到後就
    鳴哨並做出靠邊停的指示，但機車上人員不以理會並加速前進，由鄭州路西往東
    的方向行駛，我回派出所後就製作工作記錄簿逕行舉發，我用車牌查詢受處分人
    的資料才逕行舉發。（問：證人你以車號查詢車籍資料是否與你看到的原車輛顏
    色及車型相符？）相符，黑色的重型機車。.... （問：證人車號是否可能看錯
    ？）我很有把握才會舉發，我曾經有記車號沒有把握的情形我就沒有事後逕行舉
    發等語明確（本院九十二年四月二十八日訊問筆錄參照），並有警員當庭所繪之
    現場圖附卷可稽。按證人蔡龍鵬乃原處分機關認定受處分人有前開違規行為之原
    證人，其到庭在本院法官面前以言詞供述本件待證事實－即受處分人有前開違規
    事實，本院由其上開供述及其所提出之現場圖已得受處分人確有上開違規行為之
    心證，且於本件卷存證據資料內並無任何積極證據足以證明證人上開供述係屬虛
    偽，亦無有足以令人顯信其供述為不可採之品性證據或前科證據存在，本院自不
    得僅以證人為本件開單告發受處分人之員警而全盤抹煞其在訴訟上所具有之原證
    人資格；況受處分人對前開證人之供述並無法舉出或請本院調查任何對其有利之
    證據資料，以使本院對證人所供述受處分人違規之事實產生任何合理之懷疑。且
    交通警察掣單舉發違反道路交通管理處罰條例所列之違規事實，本質上為行政處
    分，係公務員基於職務上之權力，依法就特定之具體事件所為之具公法上效果之
    單方面行政行為，基於公務員為公法上行為具有公信力之原則，該行政行為當可
    被推定為真正，其據以依法處分之事實認定亦為正確無誤。參以：受處分人自承
    員警所言之車號及車型均正確等語甚詳，更足見受處分人所有前開機車確有證人
    所言之上述違規行為。本件異議人空言辯稱：未有任何違規行為云云，尚難認為
    可採，本件事證明確，受處分人之違規行為堪以認定。
四、綜上所述，受處分人確有在前揭時地不按遵行方向行駛，且拒絕停車接受稽查而
    逃逸之違規行為，從而原處分機關依前揭道路交通管理處罰條例第四十五條第一
    款、第六十條第一項、第六十三條第一項第一款及違反道路交通管理事件統一裁
    罰標準及處理細則第二十四條、第四十四條第一項暨標準表之規定，裁處受處分
    人罰鍰共三千九佰元（違反第四十五條第一款部分九佰元、違反第六十條第一項
    部分三千元），且依同條例第六十三條第一項第一款規定併予記受處分人違規點
    數共二點，核無違誤，本件受處分人之異議為無理由，自應將其異議駁回。
據上論斷，應依道路交通案件處理辦法第十九條，裁定如主文。
中      華      民      國     九十二     年     五     月    二十二    日
                                      臺灣臺北地方法院刑事第八庭
                                          法  官    朱瑞娟
如不服本裁定，應於裁定送達後五日內向本院提出抗告狀。
右正本證明與原本無異。
                                          書記官    梁淑時
中      華      民      國     九十二     年     五     月    二十六    日


司法院資訊處製作；財團法人民間司法改革基金會備份。
